【裁判字號】    89,上訴,958
【裁判日期】    890726
【裁判案由】    違反槍砲彈藥刀械管制條例
【裁判全文】
臺灣高等法院臺中分院刑事判決              民國八十九年度上訴字第九五八號
    上  訴  人
    即  被  告  乙○○
右上訴人因違反槍砲彈藥刀械管制條例案件，不服臺灣臺中地方法院中華民國八十九
年四月十四日第一審判決（民國八十九年度訴字第六一七號，起訴案號：臺灣臺中地
方法院檢察署民國八十九年度偵字第二六五一號），提起上訴，本院判決如左：
    主  文
上訴駁回。
    事  實
一、乙○○於民國（下同）八十九年二月一日下午六時許，在苗栗縣苑裡鎮之路旁拾
    獲不詳姓名者所遺失之可發射子彈具有殺傷力之改造槍枝一枝（槍枝管制編號0
    000000000）及子彈七顆，竟意圖為自己不法之所有，將之侵占入己，
    而未經許可持有該槍彈。嗣於同年月二日上午三時三十分許，乙○○攜帶上開槍
    枝及子彈駕駛其妻劉素秋所有車牌號碼Ｓ五－三七三一號自小客車行經台中市○
    ○路○段與大墩十街口處，在車內把玩上開改造槍枝時，為巡邏而行經該處之員
    警發現而上前執行查緝，乙○○即轉身往同市○○○○街逃跑，經警開槍擊中乙
    ○○之右小腿而將其捕獲，旋即於其身上扣得上開改造槍枝一枝（欠缺彈匣）及
    自其所駕駛上開車輛內查獲上開子彈七顆（送鑑試射兩顆，現衹剩五顆）。
二、案經台中市警察局第三分局報請臺灣臺中地方法院檢察署檢察官偵查起訴。
    理  由
一、右揭犯罪事實，業據上訴人即被告乙○○於警、偵訊及本院審理中坦承不諱，復
    有槍枝一枝及子彈二顆扣案可證，而該槍枝及子彈經送鑑定之結果，其中槍枝一
    枝欠缺彈匣（槍枝管制編號0000000000）認係仿COLT廠半自動手槍製
    造之金屬玩具手槍換裝土造金屬槍管改造而成，機械性能良好，可擊發適用之子
    彈，認具殺傷力，另子彈七顆認均係由玩具子彈改造而成（具直徑約八‧六ｍｍ
    之金屬彈頭），採樣二顆試射，均可擊發，認均具殺傷力，此有內政部警政署刑
    事警察局八十九年二月十六日刑鑑字第一七四０五號鑑驗通知書乙紙附卷可憑，
    被告之自白與事實相符。事證明確，被告上開犯行堪以認定。
二、核上訴人即被告所為，係犯刑法第三百三十七條侵占遺失物罪及槍砲彈藥刀械管
    制條例第十一條第四項之未經許可持有可發射子彈具有殺傷力之改造槍枝罪、第
    十二條第四項之未經許可持有子彈罪。又被告就上開未經許可持有改造槍枝、子
    彈之一行為，同時觸犯上開二罪名，為想像競合犯，應依刑法第五十五條之規定
    從一重之未經許可持有可發射子彈具有殺傷力之改造槍枝罪處斷。又其所犯上開
    侵占遺失物及未經許可持有可發射子彈具有殺傷力之改造槍枝二罪間，有方法與
    結果之牽連關係，為牽連犯，應從一重未經許可持有可發射子彈具有殺傷力之改
    造槍枝罪處斷。原審因依槍砲彈藥刀械管制條例第十一條第四項、第十二條第四
    項、刑法第十一條前段、第三百三十七條、第五十五條、第四十二條第二項、第
    三十八條第一項第一款、罰金罰鍰提高標準條例第一條前段、第二條，爰審酌被
    告並無前科，有台灣台中地方法院檢察署刑案資料查註紀錄表可按，其未經許可
    持有之槍枝、子彈數量，且未持以犯罪，及犯後坦承犯行、態度良好等一切情狀
    ，量處有期徒刑一年四月，併科罰金新臺幣拾萬元，罰金部分並諭知罰金易服勞
    役之折算標準，以資懲儆。扣案之上開改造槍枝一支（欠缺彈匣，槍枝管制編號
    0000000000）及子彈五顆係違禁物，依法併予宣告沒收。至另扣案之
    子彈二顆經鑑定雖具有殺傷力，惟已因試射擊發僅剩餘彈殼而不具殺傷力，已非
    屬違禁物，爰不另為沒收之諭知，加以敘明。
三、又按槍砲彈藥刀械管制條例第十九條第一項雖規定：犯同條例第十一條之罪，經
    判處有期徒刑者，應於刑之執行完畢或赦免後，令入勞動場所強制工作，其期間
    為三年，惟該規定不問對行為人有無預防矯治其社會危險性，一律宣告付強制工
    作三年，實不符法治國家保障人權原理下之比例原則，業於八十七年十二月十八
    日經司法院大法官會議釋字第四七一號解釋，認此部分應自該解釋公布之日起不
    予適用，且犯該條例第十九條第一項所列舉之罪，應依個案情節符合比例原則部
    分與否，適用該條例宣告保安處分。查被告並無前科，已如前述，其持有該具殺
    傷力之改造槍枝、子彈後並未持以犯罪，所犯情節尚非重大，其行為之危險性、
    嚴重性與該保安處分宣告之目的及必要性尚難謂相當，參酌司法院大法官會議釋
    字第四七一號解釋意旨，爰不予宣告保安處分，亦加敘明。其認事用法、量刑，
    均無不當，上訴意旨，認原判決量刑過重云云，為無理由，應予駁回。
四、八十九年七月五日公布，同月七日生效之修正槍砲彈藥刀械管制條例第十一條條
    文有條文第一項漏引同條例第四條第一項修正補正而已，本條例第十一條第四項
    條文用語及刑度等均與原條文同不發生法律變更問題，自不發生刑法第二條第一
    項適用問題。
五、據上論斷，應依刑事訴訟法第三百六十八條，判決如主文。
本案經檢察官甲○○到庭執行職務。
中      華      民      國    八十九      年      七      月   二十六   日
                              臺灣高等法院臺中分院刑事第六庭
                                    審判長法  官  李  文  雄
                                          法  官  邱  顯  祥
                                          法  官  陳  嘉  雄
右正本證明與原本無異。
如不服本判決應於收受送達後十日內向本院提出上訴書狀，其未敘述上訴之理由者並
得於提起上訴後十日內向本院補提理由書（均須按他造當事人之人數附繕本）。
                                          書記官  王  麗  英
中      華      民      國    八十九      年      七      月   二十八   日
                                                                        Ｋ


司法院資訊處製作；財團法人民間司法改革基金會備份。
